【裁判字號】    96,交易,823
【裁判日期】    970331
【裁判案由】    公共危險
【裁判全文】
臺灣高雄地方法院刑事判決             96年度交易字第823號
公  訴  人  臺灣高雄地方法院檢察署檢察官
被      告  甲○○
上列被告因公共危險案件，經檢察官提起公訴（96年度偵字第34
276 號），被告於本院準備程序為有罪之陳述，經依簡式審判程
序獨任審理，判決如下：
    主  文
甲○○服用酒類，不能安全駕駛動力交通工具而駕駛，累犯，處
有期徒刑捌月。
    事  實
一、甲○○前因公共危險案件，經本院以95年度交簡字第1441號
    判決判處有期徒刑3 月確定，入監服刑後甫於民國96年2 月
    5 日易科罰金執行完畢。詎猶不知悔改，明知服用酒類足以
    造成其不能安全駕駛動力交通工具之危險，仍於96年11月14
    日晚上8 時30分許，在高雄縣鳳山市○○路○段某小吃部飲
    用啤酒2 至3 瓶，嗣於其因飲酒後導致視覺及行為反應能力
    降低，致嚴重影響其控制力及注意力，已達不能安全駕駛動
    力交通工具之程度時，竟仍貿然騎乘車牌號碼SC7-931 號輕
    機車於道路，而於同日晚上10時許，行經高雄縣鳳山市○○
    路○段53巷巷口時，因酒後精神不濟闖越紅燈，遂與紀世毅
    所駕駛之車牌號碼WN-7221 號自小客車在上開巷口發生碰撞
    。嗣於同日晚上11時2 分許，員警據報到場處理前開交通事
    故並當場對甲○○施以呼氣酒精濃度測試，確認其呼氣所含
    酒精濃度每公升高達0.95毫克（0.95MG/L），因而查悉上情
    。
二、案經高雄縣政府警察局鳳山分局報請臺灣高雄地方法院檢察
    署檢察官偵查起訴。
    理  由
一、按本件被告甲○○所犯係死刑、無期徒刑、最輕本刑為3 年
    以上有期徒刑以外之罪，其於準備程序就前揭被訴事實為有
    罪之陳述，經告知簡式審判程序之旨，並聽取當事人之意見
    後，本院認無不得或不宜改依簡式審判程序進行之處，爰依
    刑事訴訟法第273 條之1 第1 項、第284 條之1 規定，裁定
    進行簡式審判程序，合先敘明。
二、事實之認定：
    上揭犯罪事實，業據被告於本院審理中坦承不諱（參見本院
    卷第66、77頁參照），核與證人紀世毅於警詢中所證述之情
    節相符（參見警卷第7 、8 頁），並有酒精濃度呼氣測試報
    告1 紙（參見警卷第10頁）、刑法第185 條之3 案件測試觀
    察紀錄表1 紙（參見警卷第9 頁）、道路交通事故現場圖1
    紙（參見警卷第12頁）、道路交通事故調查報告表(一)(二)各1
    紙（參見警卷第13、14頁）及道路交通事故現場蒐證照片16
    幀（參見警卷第15至18頁）在卷可稽，足見被告前揭自白，
    核與事實相符，應可採為認定事實之證據。按刑法第185 條
    之3 係抽象危險犯，非實害犯，行為人客觀上已達不能安全
    駕駛之程度，且主觀上知其飲酒可能造成不能安全駕駛結果
    ，竟仍放任自己駕駛，即應認有故意，而該當該罪。至於是
    否達「不能安全駕駛之程度」之認定，應依具體個案之實際
    情形判斷之，依目前醫學一致見解，吐氣酒精濃度達每公升
    0.25毫克以上時，將使駕駛人產生複雜之技巧障礙、駕駛能
    力變壞之行為表現，肇事比率比一般未飲酒時高出2 倍；吐
    氣酒精濃度達每公升0. 5毫克以上時，將使駕駛人產生說話
    含糊、腳步不穩之行為表現，肇事比率比一般未飲酒時高出
    7 倍；吐氣酒精濃度達每公升0.55毫克以上時，將使駕駛人
    產生平衡感與判斷力障礙升高之行為表現，肇事比率比一般
    未飲酒時高出10倍；甚而如吐氣酒精濃度達每公升0.75毫克
    時，駕駛人將產生明顯酒醉、步履蹣跚之行為狀態，其肇事
    比率比一般高25倍，並認為吐氣酒精濃度達每公升0.55毫克
    以上時，即達絕對「不能安全駕駛之程度」。因該0.55毫克
    之數值，係經由實際偵測所得之統計值，為經驗科學上所肯
    定之客觀實驗數據，是以該數值作為絕對不能安全駕駛之標
    準，不僅不違反經驗法則，且免舉證之困難。準此，若吐氣
    酒精濃度達每公升0.55毫克以上時，應認已達絕對不能安全
    駕駛之程度。查本件被告於96年11月14日晚上8 時許飲酒，
    嗣於同日晚上11時2 分許騎乘機車肇事為警據報到場查獲，
    並經測得其呼氣酒精濃度達每公升0.95毫克（0.95MG/L），
    顯然無法安全駕駛，足認其飲酒後已至駕駛技巧障礙，視覺
    及行為反應能力減低，而達不能安全駕駛動力交通工具之程
    度無疑。從而，本案事證明確，被告酒後駕車之公共危險犯
    行，堪予認定。
三、論罪與科刑：
    (一)按行為後法律有變更者，適用行為時之法律，但行為後之
      法律有利於行為人者，適用最有利於行為人之法律，現行
      刑法第2 條第1 項定有明文。查刑法第185 條之3 業已於
      97年1 月2 日修正公布，並於同年月4 日施行，修正前刑
      法第185 條之3 規定：「服用毒品、麻醉藥品、酒類或其
      他相類之物，不能安全駕駛動力交通工具而駕駛者，處1
      年以下有期徒刑、拘役或3 萬元以下罰金」，而修正後刑
      法第185 條之3 規定：「服用毒品、麻醉藥品、酒類或其
      他相類之物，不能安全駕駛動力交通工具而駕駛者，處1
      年以下有期徒刑、拘役或科或併科15萬元以下罰金」，其
      罰金刑部分已由3 萬元以下罰金，修正提高為15萬元以下
      罰金，並得併科處罰，是被告行為後法律已有變更，經比
      較新舊法之結果，新法對被告並非有利，應依刑法第2 條
      第1 項前段之規定，適用行為時法即修正前刑法第185 條
      之3 處斷。
    (二)核被告甲○○所為，係犯修正前刑法第185 條之3 服用酒
      類不能安全駕駛動力交通工具而駕駛罪。查被告前因公共
      危險案件，經本院以95年度交簡字第1441號判決判處有期
      徒刑3 月確定，入監服刑後甫於96年2 月5 日易科罰金執
      行完畢之事實，有臺灣高等法院被告前案紀錄表1 份附卷
      可查，其受有期徒刑之執行完畢，5 年以內故意再犯本件
      有期徒刑以上之罪，為累犯，應依刑法第47條第1 項之規
      定加重其刑。爰審酌被告明知酒精成分對人之意識、控制
      能力具有不良影響，超量飲酒後會導致對週遭事務之辨識
      及反應能力較平常狀況薄弱，竟仍不知謹慎，於飲酒後呼
      氣酒精濃度已達每公升0.95毫克以上之酒醉情況下，猶騎
      乘機車於公眾往來之道路並因而肇事，顯然漠視自己及公
      眾生命財產安全，其行為實有不該，復被告前於92、94及
      95年間多次因酒後駕車經本院判刑確定，有前揭臺灣高等
      法院被告前案紀錄表1 份附卷可查，被告不知記取前揭教
      訓，再犯本件酒後駕車犯行並因而肇事，顯見其全然不知
      戒慎且毫無悔意，實不宜寬赦，惟念及其犯後坦承犯行，
      檢察官求處有期徒刑8 月尚屬恰當等一切情狀，量處如主
      文所示之刑，以示懲儆。
據上論斷，應依刑事訴訟法第273 條之1 第1 項、第284 條之1
、第299 條第1 項前段，刑法第2 條第1 項前段、第47條第1 項
、修正前刑法第185 條之3 ，刑法施行法第1 條之1 ，判決如主
文。
本案經檢察官李佳韻到庭執行職務。
中    華    民    國    97    年     3    月    31    日
                  交通法庭  法  官  陳振嘉
以上正本證明與原本無異。
如不服本判決應於收受本判決後10日內向本院提出上訴書狀，並
應敘述具體理由，如未敘述上訴理由者，應於上訴期間屆滿後20
日內補提理由書狀於本院（均須按他造當事人之人數附繕本）「
切勿逕送上級法院」。
中    華    民    國    97    年    3     月    31    日
                           書記官  顏宗貝
附錄本判決論罪之法條：
刑法第185條之3
服用毒品、麻醉藥品、酒類或其他相類之物，不能安全駕駛動力
交通工具而駕駛者，處1 年以下有期徒刑、拘役或3 萬元以下罰
金。


司法院資訊處製作；財團法人民間司法改革基金會備份。
